臺灣臺南地方法院臺南簡易庭民事判決
111年度南簡字第920號
原      告  兆豐產物保險股份有限公司

法定代理人  梁正德  
訴訟代理人  楊豐隆  
被      告  魏安全  

上列當事人間請求侵權行為損害賠償事件，本院於民國111年8月
10日言詞辯論終結，判決如下：
    主  文
一、被告應給付原告新臺幣131,056元，及自民國111年3月11日
    起至清償日止，按週年利率百分之5計算之利息。
二、原告其餘之訴駁回。
三、訴訟費用新臺幣2,100元，由被告負擔新臺幣1,425元，其餘
    由原告負擔。 
四、本判決原告勝訴部分得假執行。但被告如以新臺幣131,056
    元為原告預供擔保後，得免為假執行。　
    事實及理由
一、原告主張略以：被告魏安全於109年3月27日10時45分駕駛BH
    S-7628號汽車（下稱肇事汽車），於臺南市○○區○○路0段000
    巷00弄000號對面之私人土地內，倒車不慎撞擊由原告承保
    訴外人日盛全台通小客車租賃股份有限公司臺南分公司（下
    稱日盛公司）所有之RBJ-6928號自小客車（下稱被保汽車）
    ，致該車有所損壞，原告已依保險契約賠付被保汽車必要修
    復費用193,069元。原告已依約賠付上開修繕費用，爰依侵
    權行為法律關係及保險法第53條規定，請求被告應賠償被保
    汽車修繕費用193,069元等語。並聲明：被告應給付193,069
    元，及自起訴狀繕本送達被告之翌日起至清償日止，按週年
    利率百分之5計算之利息。
二、被告則以：原告依保險法第53條第1項代位向被告求償，惟
    保險法第53條第2項則規定：「前項第三人為被保險人之家
    屬或受僱人時，保險人無代位請求權。但損失係由其故意所
    致者，不在此限。」，肇事汽車及被保汽車均為光億汽車檢
    具企業社（下稱光億汽車）所有，光億汽車之負責人是我的
    大哥，被保汽車的車貸及保險費都是我們公司繳的，我是受
    雇人，因此原告依保險法第53條第1項向我代位求償，並無
    理由。並聲明：原告之訴駁回。
三、得心證之理由：
  ㈠本件原告主張上開事實，業據提出所述相符之原告公司查核
    單、被保汽車之行車執照、臺南市政府警察局道路交通事故
    當事人登記聯單、道路交通事故現場圖、被保汽車受損照片
    、泛德永業汽車股份有限公司（下稱泛德汽車）估價單、電
    子計算機統一發票、賠款滿意書等件為證(司南簡調卷第17
    至41頁)，核與臺南市政府警察局第三分局110年11月25日函
    文及檢送本件交通事故肇事相關資料相符(司南簡調卷第77
    至102頁)。經本院檢視上開證據內容，本件事故之發生確為
    被告駕駛肇事汽車倒車不慎撞擊被保汽車之車尾處，此部分
    經被告到庭亦坦承無訛，此部分事實堪已認定。
  ㈡按因故意或過失，不法侵害他人之權利者，負損害賠償責任
    ；汽車、機車或其他非依軌道行駛之動力車輛，在使用中加
    損害於他人者，駕駛人應賠償因此所生之損害，民法第184
    條第1項前段、第191條之2分別定有明文。又按不法毀損他
    人之物者，被害人得請求其物因毀損所減少之價額，民法第
    196條明文可參，而所謂賠償物被毀損所減少之價額，得以
    修復費用為估定標準，但以必要者為限，例如修理材料以新
    品更換舊品，應予折舊，此有最高法院77年度第9次民事庭
    會議決議可供參酌。查被保汽車係105年11月出廠，此有被
    保汽車行車執照影本附卷可查(司南簡調卷第19頁)，迄本件
    車禍事故發生時即109年3月27日，已使用3年5月，則計算被
    保汽車材料零件之損害賠償數額時，自應扣除折舊部分始屬
    合理。本件維修被保汽車之費用中，零件費用為108,901元
    （未稅金額為103,715元），應依行政院所頒固定資產耐用
    年數表及固定資產折舊率表，【非運輸業用客車、貨車】之
    耐用年數為5年，依平均法計算其折舊結果（即以固定資產
    成本減除殘價後之餘額，按固定資產耐用年數表規定之耐用
    年數平均分攤，計算折舊額），每年折舊率為5分之1，並參
    酌營利事業所得稅查核準則第95條第6項規定「固定資產提
    列折舊採用定率遞減法者，以1年為計算單位，其使用期間
    未滿1年者，按實際使用之月數相當於全年之比例計算之，
    不滿1月者，以1月計」，上開【非運輸業用客車、貨車】自
    出廠日105年11月，迄本件車禍發生時即109年3月27日，已
    使用3年5月，則零件扣除折舊後之修復費用估定為46,888元
    【計算方式：1.殘價＝取得成本÷(耐用年數＋1)即108,901÷(5
    +1)≒18,150（⼩數點以下四捨五入）；2.折舊額＝(取得成本－
    殘價)×1/（耐用年數）×（使用年數）即(108,901－18,150)×
    1/5×（3+5/12）≒62,013（⼩數點以下四捨五入）；3.扣除折
    舊後價值＝（新品取得成本－折舊額）即108,901－62,013＝46,
    888】。最後加計修復被保汽車之工資84,168元（未稅金額
    為80,160元）之修復必要費用，是本件受損之被保汽車回復
    原狀所需修復費用扣除零件折舊後所得請求之金額總計為13
    1,056元。
  ㈢另按損害賠償祇應填補被害人實際損害，保險人代位被害人
    請求損害賠償時，依保險法第53條第1項規定，如其損害額
    超過或等於保險人已給付之賠償金額，固得就其賠償之範圍
    ，代位請求賠償，如其損害額小於保險人已給付之賠償金額
    ，則保險人所得代位請求者，應祇以該損害額為限，最高法
    院65年台上字第2908號判例參照。本件被保險人因被告行為
    致系爭車輛受有損害，其回復原狀所需修理費用扣除折舊後
    所得請求之修復費用為131,056元，已如前述，即被保險人
    實際之損害額，原告於給付保險金後，固得代位被保險人對
    被告請求損害賠償，惟其所得代位請求者，僅在上開損害額
    範圍內，應無疑義。是以，原告請求逾131,056元部分，為
    無理由，自應予駁回。
　㈣至於被告以肇事汽車及被保汽車均為光億汽車檢具企業社（
    下稱光億汽車）所有，光億汽車之負責人是我的大哥，被保
    汽車的車貸及保險費都是我們公司繳的，被告是光億汽車之
    受雇人，依保險法第53條第2項之規定，被告公司並無代位
    請求權，因此原告向被告代位求償，並無理由云云申辯。此
    部分經本院查驗原告提出之原告公司查核單、被保汽車之行
    車執照內容，可知被保汽車之登記所有人以及系爭保險契約
    之被保險人，均為日盛公司，並非原告所稱之光億汽車，光
    億汽車於系爭保險契約中之地位僅為使用人，而於系爭汽車
    之登記所有人認定上，僅為被保汽車之租用人，因此依保險
    法第53條第2項之規定，被告並非被保險人日盛汽車之家屬
    或受僱人，原告公司自得於賠付保險金後，依保險法第53條
    第1項之規定向被告求償，被告稱被保汽車為光億汽車所有
    ，且光億汽車為被保險人云云，容有誤會。
　㈤末按給付無確定期限者，債務人於債權人得請求給付時，經
    其催告而未為給付，自受催告時起，負遲延責任；其經債權
    人起訴而送達訴狀，與催告有同一之效力，民法第229條第2
    項定有明文。又遲延之債務，以支付金錢為標的者，債權人
    得請求依法定利率計算之遲延利息；但約定利率較高者，仍
    從其約定利率；應付利息之債務，其利率未經約定，亦無法
    律可據者，週年利率為百分之5，亦為同法第233條第1項及
    第203條所明定。本件原告已履行其保險賠償義務賠付完畢
    ，其請求自被告繕本送達之翌日即111年3月11日（送達證書
    見南司簡調卷第83頁）起至清償日止，按年息百分之5計算
    之利息，即屬有據。
五、綜上所述，被告因駕駛過失行為致被保汽車受有損害，原告
    已履行其保險賠償義務賠付完畢，從而，原告依民法第184
    條第1項前段、第191條之2前段、第196條及保險法第53條第
    1項之規定，請求被告給付131,056元，及自111年3月11日起
    至清償日止，按年息百分之5計算之利息，為有理由，應予
    准許。逾此範圍之請求，為無理由，應予駁回。
六、末按法院為終局判決時，應依職權為訴訟費用之裁判；各當
    事人一部勝訴、一部敗訴者，其訴訟費用，由法院酌量情形
    ，命兩造以比例分擔或命一造負擔，或命兩造各自負擔其支
    出之訴訟費用，民事訴訟法第87條第1項、第79條分別定有
    明文。查，本件訴訟費用額確定為2,100元（即第一審裁判
    費），爰依職權確定本件訴訟費用額如主文第3項所示。
七、本件係命被告給付金額未逾50萬元之判決，適用簡易訴訟程
    序所為被告敗訴之判決，本院併依民事訴訟法第389條第1項
    第3、5款之規定，依職權宣告假執行。並依同法第392條第2
    項規定，依職權宣告被告如預供擔保，得免為假執行。
八、據上論結，原告之訴為一部有理由、一部無理由，依民事訴
    訟法第436條第2項、第389條第1項第3款、第79條、第87條
    第1項，判決如主文。
中　　華　　民　　國　　111 　年　　 8　　月　　24　　日
                    臺南簡易庭    法　官  侯明正
以上正本係照原本作成。
如不服本判決，應於判決送達後20日內，向本院提出上訴狀並表
明上訴理由，如於本判決宣示後送達前提起上訴者，應於判決送
達後20日內補提上訴理由書（須附繕本）。
中　　華　　民　　國　　111 　年　　 8　　月　　24　　日
                                  書記官  陳惠萍